臺灣苗栗地方法院民事裁定　　　　　　 100年度監宣字第34號
聲　請　人　王世漢
相　對　人　王怡惠
關　係　人　王怡琪
上列聲請人聲請監護宣告事件，本院裁定如下：
    主    文
宣告相對人王怡惠（民國○○年○○月○○日生，身分證統一編號：Ｚ0
00000000號）為受監護宣告之人。
選定聲請人王世漢（民國○○年○○月○○日生，身分證統一編號：Ｚ0
00000000號）為相對人之監護人。
選定關係人王怡琪（民國○○年○ 月○○日生、身分證統一編號：Ｚ0
00000000號）為會同開具財產清冊之人。
程序費用新台幣壹仟元由受監護宣告之人負擔。
    理    由
一、按對於因精神障礙或其他心智缺陷，致不能為意思表示或受
    意思表示，或不能辨識其意思效果者，法院得因本人、配偶
    、四親等之親屬，最近1 年有同居事實之其他親屬、檢察官
    、主管機關或社會福利機構之聲請，為監護之宣告，民法第
    14條第1 項定有明文。次按，受監護宣告之人應置監護人；
    法院為監護之宣告時，應依職權就配偶、四親等內之親屬、
    最近1 年有同居事實之其他親屬、主管機關、社會福利機構
    或其他適當之人選定1 人或數人為監護人，並同時指定會同
    開具財產清冊之人；法院選定監護人時，應依受監護宣告之
    人之最佳利益，優先考量受監護宣告之人之意見，審酌一切
    情狀，並注意下列事項：一、受監護宣告之人之身心狀態與
    生活及財產狀況。二、受監護宣告之人與其配偶、子女或其
    他共同生活之人間之情感狀況。三、監護人之職業、經歷、
    意見及其與受監護宣告之人之利害關係。四、法人為監護人
    時，其事業之種類與內容，法人及其代表人與受監護宣告之
    人之利害關係，民法第1110條、第1111條第1 項、第1111條
    之1 定有明文。
二、聲請人主張略以：相對人王怡惠為聲請人王世漢之次女，相
    對人於100 年2 月中旬進行手術過程中，因缺氧造成腦病變
    ，迄今仍意識不清，已因精神障礙或心智缺陷致不能為意思
    表示或受意思表示，或不能辨識其意思表示之效果之程度，
    日常生活事務均無法自理，為此請求宣告相對人為受監護宣
    告之人，及選任聲請人王世漢為相對人之監護人等語，業據
    其提出與所述相符之戶籍謄本、親屬系統表及財團法人為恭
    紀念醫院乙種診斷證明書為證。另經本院囑託臺灣臺北地方
    法院於100 年8 月9 日下午3 時30分許，至新店耕莘醫院實
    施鑑定程序，有鑑定人劉宜釗醫師及聲請人王世漢在場，法
    官當場審驗相對人之心神狀況，並在醫師面前訊問相對人，
    相對人躺臥病床上，插鼻胃管並氣切，對於法官叫喚均無回
    應；鑑定人劉宜釗醫師則表示：相對人於100 年2 月中旬手
    術時，因缺氧發生腦病變，目前無法言語、行走，需依靠鼻
    胃管進食，有尿失禁情況，對外界叫喚沒有辦法反應，生活
    上須他人照顧等語，此有臺灣臺北地方法院於100 年8 月9
    日於上開處所製作之勘驗筆錄附卷可稽。
三、另上開醫師製作之精神鑑定報告載明：相對人於100 年2 月
    間因喉嚨疼痛及呼吸喘住進為恭醫院治療，經診斷有氣喘，
    住院期間出現呼吸急促，在醫師建議下進行氣管切開手術，
    以改善身體狀況，當時意識清楚，可以言語，惟術後相對人
    意識不清，無法言語及行走，對外界叫喚無反應，有大小便
    失禁情形，被診斷為腦部缺氧所致腦病變，其後一直臥床，
    需依靠鼻胃管進食，並於100 年3 月9 日開立身心障礙手冊
    ，綜合評估為極重度之多重障礙，目前轉院至新店耕莘醫院
    接受高壓氧治療40餘次，雖吞嚥功能輕微進步，但意識仍不
    清醒，無法移除鼻胃管，有明顯認知功能障礙，完全無法辨
    識家人或照顧者，無語言功能，四肢無法自主動作，無法站
    立，大小便失禁，一切生活起居均需他人照顧；相對人臨床
    心裡衡鑑結果，目前簡式精神狀態檢查表達0 分（總分30分
    ）、臨床失智量表等級5 （末期程度）；總體而言，相對人
    臨床診斷為缺氧性腦病變所呈現末期失智症，因其認知功能
    嚴重受損，相對人「辨別行為是非」及「依辨別而為行為」
    之能力差，已達完全不能意思表示或辨識意思表示效果，為
    符合受監護宣告之人等語，此有新店耕莘醫院100 年8 月15
    日精神鑑定報告書1 份在卷可參。綜觀上情，足認相對人確
    因精神障礙或其他心智缺陷，致不能意思表示或受意思表示
    ，或不能辨識其意思表示之效果，爰宣告相對人為受監護宣
    告之人。
四、茲審酌相對人未結婚無配偶，母親已過世，聲請人王世漢為
    相對人之父親，實際負起照護相對人之責，相對人目前之生
    活照顧亦無不當之處，聲請人於聲請狀中表示願意擔任監護
    人，相對人之胞姐王怡琪亦出具同意書表示贊同由聲請人擔
    任相對人之監護人。復參酌苗栗縣政府訪視調查報告略以：
    聲請人與弟弟共同經營鑄造廠，迄今已有50餘年，聲請人大
    部分時間都待在工廠裡，相對人發病前亦於聲請人經營之工
    廠工作，迄今並無任何財產，一切都由聲請人給予，聲請人
    表示將竭盡所能提供相對人最好之照顧，目前已申請外勞在
    家看護，以方便聲請人隨時看顧，外勞看護未到任前，將暫
    時安排相對人入住看護中心，評估聲請人在各方面之功能，
    尚無不當擔任相對人之監護人之處等語。茲審酌相對人之身
    心狀態與生活及財產狀況、與子女或其他共同生活之人間之
    情感狀況，及審酌監護人之職業、經歷、意見及其與相對人
    之利害關係，爰選定聲請人王世漢為相對人之監護人，另關
    係人王怡琪為受監護宣告人王怡惠之胞姊，同意擔任會同開
    具財產清冊之人，爰依上揭規定，指定王怡琪為會同開具財
    產清冊之人。
五、末按，監護人於執行有關受監護人之生活、護養療治及財產
    之職務時，應尊重受監護人之意思，並考量其身心狀況與生
    活狀況；監護開始時，監護人對於受監護人之財產，應依規
    定會同本院選定開具財產清冊之人，於2 月內開具財產清冊
    ，並陳報法院；於前條之財產清冊開具完成並陳報法院前，
    監護人對於受監護人之財產僅得為管理上必要之行為；監護
    人對於受監護人之財產，非為受監護人之利益，不得使用、
    代為或同意處分；監護人代理受監護人購置或處分不動產，
    或就其居住之建築物或基地出租、供他人使用或終止租賃，
    非經法院許可，不生效力；新修正民法第1112條、第1113條
    准用第1099條、第1099-1、第1101條第1 項及第2 項之規定
    甚明，請參照辦理。
六、依民事訴訟法第608條第1項，裁定如主文。
中    華    民    國    100   年     9    月    19    日
                  家事法庭    法  官  李麗萍
以上為正本係照原本作成。
如不服本裁定關於選定監護人及指定會同開具財產清冊之人等部
分，應於送達後10日內向本院提出抗告狀，並應繳納抗告費新臺
幣1000元；其餘關於宣告監護之部分，不得抗告。
                              書記官  黃惠雯
中    華    民    國    100   年    9     月    19     日